臺灣苗栗地方法院民事簡易判決
110年度苗簡字第486號
原      告  台新國際商業銀行股份有限公司

法定代理人  尚瑞強  
訴訟代理人  向勃睿  
被      告  羅妍丞  
            劉玉英  
            羅慧玲  

            劉兆富  

            劉瑞甄  



            羅盛來  

上列當事人間請求撤銷遺產分割登記事件，本院於民國110年12
月16日言詞辯論終結，判決如下：    
    主      文
一、被告就如附表所示遺產所為之分割協議債權行為，及被告劉
    玉英就附表編號1、2所示不動產於民國107年9月11日所為之
    分割繼承登記物權行為，均應予撤銷。
二、被告劉玉英應將如附表編號1、2所示不動產，於民國107年9
    月11日所為之分割繼承登記塗銷。
三、原告其餘之訴駁回。
四、訴訟費用由被告連帶負擔。 　　
    事實及理由
一、被告經合法通知，均未於言詞辯論期日到場，核無民事訴訟
    法第386條各款所列情形，爰依原告之聲請，由其一造辯論
    而為判決。
二、原告主張：被告羅妍丞向原告申辦信用卡及通信貸款使用，
    迄今尚欠新臺幣（下同）685,584元及利息未清償，原告就
    前揭債權已取得臺灣臺北地方法院核發之債權憑證。又被告
    羅妍丞之被繼承人羅吉世過世後，遺有如附表所示之不動產
    （下稱系爭遺產），被告羅妍丞並未拋棄繼承，惟其為避免
    繼承系爭遺產後遭原告追索，竟與其他繼承人即被告劉玉英
    、羅慧玲、劉兆富、劉瑞甄、羅盛來等人為遺產分割協議，
    同意由被告劉玉英單獨取得系爭遺產並為分割繼承登記，等
    同將被告羅妍丞對於系爭遺產之公同共有權利無償讓與被告
    劉玉英。被告羅妍丞以上開遺產分割協議減少其積極財產，
    有害於原告之債權，爰依民法第244條第1項、第4項之規定
    提起本訴，請求撤銷被告間之遺產分割協議，暨請求被告劉
    玉英塗銷分割繼承登記等語。並聲明：如主文第1、2項所示
    ；另被告劉玉英應將如附表編號3所示之不動產變更納稅義
    務人為被告羅妍丞、劉玉英、羅慧玲、劉兆富、劉瑞甄、羅
    盛來公同共有。
三、被告則均未於言詞辯論期日到場，亦未提出書狀作何聲明或
    陳述。　　
四、本院之判斷： 
　㈠查原告主張之事實，業據其提出臺灣臺北地方法院108年度司
    執字第74097號債權憑證、土地登記謄本、地籍異動索引、
    被繼承人羅吉世之除戶謄本、繼承系統表及全體繼承人戶籍
    謄本等件為證（見卷第15-20頁、第83-107頁），並有苗栗
    縣大湖地政事務所檢送之分割繼承登記申請資料、苗栗縣政
    府稅務局房屋稅籍證明書等在卷可稽（見卷第31-52頁、第6
    9頁）。又被告已於相當時期受合法通知，均未於言詞辯論
    期日到場，亦未提出書狀爭執，依民事訴訟法第280條第3項
    準用同條第1項規定，視同自認，堪信原告前揭主張為真實
    。
  ㈡按債務人所為之無償行為，有害及債權者，債權人得聲請法
    院撤銷之；債權人依第1項或第2項之規定聲請法院撤銷時，
    得並聲請命受益人或轉得人回復原狀，民法第244條第1項、
    第4項定有明文。次按繼承權之拋棄，係指繼承人於法定期
    間否認繼承對其發生效力之意思表示，即消滅繼承效力之單
    獨行為。而拋棄因繼承所取得之財產，係於繼承開始後，未
    於法定期間拋棄繼承權，嗣就其已繼承取得之財產予以拋棄
    ，與拋棄繼承權之性質迥然有別。又繼承權之拋棄，固不許
    債權人依民法第244條第1項規定撤銷之。惟如拋棄因繼承所
    取得之財產，而將繼承所得財產之公同共有權，與他繼承人
    為不利於己之分割協議，非單純財產利益之拒絕，倘屬有害
    及債權之無償行為，債權人自得依民法第244條第1項行使撤
    銷權（最高法院106年度台上字第1650號判決、107年度台上
    字第453號裁定意旨參照)。又繼承權固為具有人格法益之一
    身專屬權利，惟於繼承人未拋棄繼承，而本於繼承與其他繼
    承人對於遺產全部為公同共有時，該公同共有權已失其人格
    法益性質，而為財產上之權利。從而，繼承人間之遺產分割
    協議，係公同共有人間就公同共有物所為之處分行為，倘全
    部遺產協議分割歸由其他繼承人取得，對未分割取得遺產之
    該繼承人而言，形式上係無償行為，若害及債權人之債權實
    現，債權人應得提起民法第244條第1項之撤銷訴訟（臺灣高
    等法院暨所屬法院105年法律座談會民事類提案第6號、第7
    號審查意見參照）。
　㈢被告羅妍丞於被繼承人羅吉世死亡後，既未依法聲明拋棄繼
    承，則被告羅妍丞於繼承開始時，即與其他繼承人就羅吉世
    之遺產取得公同共有之權利。又被告等人嗣經遺產分割協議
    ，將系爭遺產全部分歸被告劉玉英單獨取得，被告羅妍丞則
    未因該分割協議取得任何財產，被告復未證明劉玉英取得系
    爭遺產須給付羅妍丞何種對價，則自形式上觀之，前揭遺產
    分割協議應為被告羅妍丞之無償行為，藉此將其繼承取得系
    爭遺產之公同共有權利，無償讓與被告劉玉英。又因前揭行
    為已減少被告羅妍丞之積極財產，有害於原告債權之實現，
    故原告依民法第244條第1項、第4項規定，請求撤銷被告就
    系爭遺產所為之分割協議及被告劉玉英就附表編號1、2所示
    不動產之分割繼承登記行為，暨請求被告劉玉英塗銷附表編
    號1、2所示不動產之分割繼承登記，應予准許，爰判決如主
    文第1、2項所示。
　㈣原告雖另請求被告劉玉英將如附表編號3所示房屋變更納稅義
    務人為全體被告公同共有。惟按房屋稅籍登記僅為稅捐稽關
    核課稅捐之行政手續，納稅義務人並非必為房屋所有人或事
    實上處分權人（最高法院70年台上字第3760號判決意旨參照
    ）；房屋所有人應向政府繳納房屋稅，乃在盡公法上之義務
    ，且房屋稅籍之變更與否，與房屋所有權之移轉無涉，更非
    房屋所有權移轉之要件，故房屋所有權如有讓與情事，而須
    向稅捐稽徵機關申請變更納稅義務人名義，係盡其公法上之
    義務，不得以之為私權訟爭之客體（最高法院79年度台上字
    第875號判決參照）。查附表編號3所示未辦保存登記房屋之
    納稅義務人雖變更為被告劉玉英，惟納稅義務人尚與房屋所
    有權人或事實上處分權人之認定無涉，該納稅義務人之變動
    ，尚不生房屋所有權人或事實上處分權人更替之私法上效力
    ，自毋庸塗銷前開房屋納稅義務人變更登記。從而，原告請
    求被告劉玉英將前開房屋變更納稅義務人為全體被告公同共
    有，並非民法第244條第4項回復原狀之必要行為，不應准許
    ，爰駁回原告此部分之請求。　　
五、訴訟費用負擔之依據：民事訴訟法第79條、第85條第2 項。
     　　
中　　華　　民　　國　　111 　年　　1 　　月　　6 　　日
                  苗栗簡易庭    法　官　顏苾涵
以上正本係照原本作成。
如對本判決上訴，須於判決送達後20日內向本院提出上訴狀。如
委任律師提起上訴者，應一併繳納上訴審裁判費。
                                書記官　楊慧萍
中　　華　　民　　國　　111 　年　　1 　　月　　6 　　日
附表：
編號 財產名稱 權利範圍 1 苗栗縣○○鎮○○○段00000地號土地   1/2 2 苗栗縣○○鎮○○○段0000地號土地   1/2 3 苗栗縣○○鎮○○里0鄰○○000號房屋 （未辦保存登記，稅籍編號00000000000）   全部